臺灣臺南地方法院民事判決　九十一年度婚字第一二七號
　　原　　　告　乙○○
　　被　　　告　甲○○
右當事人間請求履行同居事件，本院判決如左：
    主      文
原告之訴駁回。
訴訟費用由原告負擔。
    事      實
甲、原告方面：
一、聲明：被告應與原告同居，訴訟費用由被告負擔。
二、陳述：
（一）緣兩造於民國七十年十二月間與被告結婚，約定履行同居地點為台南縣左鎮鄉
      睦光村三之一號，惟被告自十年前於八十一年間攜帶新台幣二百萬元即潛逃離
      家，迄今音訊全無，置家庭於不顧，拒與原告同居，顯未履行夫妻同居之義務
      。
（二）查夫妻互負同居之義務，妻以夫之住所為住所，民法第一千零零一條、第一千
      零零二條定有明文。被告為原告之妻，自應履行同居之義務，爰請求判決如訴
      之聲明所示。
（三）對被告抗辯之陳述：原告在八十一年間某日下班回家，發現被告與原告之母爭
      吵，致原告母親整理行李搬出去，原告質問被告為何沒有阻攔，被告竟回說不
      關她的事，原告才打了被告一個耳光，被告就離家出走迄今。原告沒有和訴外
      人東素綿外遇，也只有打過被告一個耳光。
三、證據：提出戶口名簿影本、戶籍謄本各一紙為證，並聲請訊問證人蘇素花。
乙、被告方面：
一、聲明：請求判決駁回原告之訴。
二、陳述：
（一）原告於在八十一年間與訴外人東素綿發生婚外情，將其帶回家，復為了該女子
      毆打被告，被告在家中又忍耐了快一年，其間原告使冬素綿懷孕，為了避免冬
      素綿父母知悉，被告還受原告之託，陪冬素綿到王忠誠婦產科診所墮胎。八十
      二年十二月間，原告將冬素綿帶回來，被告不滿，說了幾句話，原告就動手毆
      打被告，被告分別在八十二年十二月一日受有左顎部頓挫傷血腫、咀嚼受阻之
      傷害，八十二年十二月十五日受有右頸部及右後頭部頓挫傷、頭暈之傷害。被
      告因不堪虐待而隨父親莊碧祥返回娘家療傷，被告父親在被告傷勢好轉後，欲
      帶被告回家與原告履行同居義務，但竟遭原告拒絕，驅趕被告及被告父親，並
      稱被告由父親養就好了。
（二）被告遭原告如此毆打，相當痛心；被告要去探視子女也遭阻止，甚且只要子女
      和被告見面，回家後即遭原告毆打，被告已不願和原告同居。
（三）否認被告曾帶二百萬元潛逃離家。
三、證據：提出診斷證明書二紙、超音波掃瞄照片影本三張為證，並聲請訊問證人莊
    碧祥。
    理      由
一、查原告主張兩造為夫妻，婚姻關係現仍存續中，約定履行同居地點為台南縣左鎮
    鄉睦光村三之一號等情，業據提出戶籍謄本、戶口名簿影本各一紙為證，復為被
    告所自認，自堪信為真實。
二、按夫妻互負同居之義務，但有不能同居之正當理由者，不在此限，民法第一千零
    五十一條定有明文。又所謂不能同居之正當理由，民法未加以規定，一般認係指
    按情形要求同居為不合理、或有不堪同居或不宜同居之事由而言。本件兩造既為
    夫妻，本應互負同居義務，雖被告自認自八十二年十二月間起未履行同居義務，
    惟其以婚姻生活中因原告外遇，履遭受原告毆打，原告更拒絕其返家，主張有不
    能同居之正當事由，是本件應審究者厥為被告前開所辯是否得認為係不履行同居
    之正當事由？經查：
（一）被告主張原告與訴外人冬素綿有外遇，未能舉證證明，尚難採信。
（二）被告主張在八十二年十二月曾二度遭受毆打，分別在八十二年十二月一日受有
      左顎部頓挫傷血腫、咀嚼受阻之傷害，八十二年十二月十五日受有右頸部及右
      後頭部頓挫傷、頭暈之傷害，被告傷癒後復遭原告拒絕返家等情，業經提出診
      斷證明書二紙、超音波掃瞄照片影本三張為證，並經證人即被告之父莊碧祥到
      庭證稱：「（問：兩造現在有沒有住在一起？）沒有，已經有好幾年了，現在
      甲○○有時候會回來找我，她現在住在外面。（問：她為何沒有和她的先生住
      在一起？）因為她先生有外遇，而且那名女子指使原告將我的女兒趕出來。（
      問：你的女婿有沒有打過你女兒？）他將我的女兒打得很嚴重，而且打完之後
      還打電話叫我將女兒帶回去教訓，我過去的時候發現我女兒眼睛腫脹，嘴巴也
      腫，所以我將我女兒帶去療傷，後來我要將女兒帶回去，但是他們母子都不接
      受我女兒，說如果被告要回來，他們母子要搬到玉井去住，留我女兒壹個人在
      那邊，我一直拜託他，但是他還是不接受。（問：後來你女兒回去和你一起住
      ？）對，和我同住了一陣子，我想我不可能長期讓她供我撫養，我怕我會老，
      所以就叫她出去找工作，她跟我住了快要一年的期間，她就出去找工作，這段
      期間，我女婿連一通電話都沒有，不管被告的死活。（問：從那時候開始他們
      兩個人就沒有住在一起了？）對。」等語明確（以上見本院九十一年十一月二
      十六日言詞辯論筆錄）。雖原告辯稱只有打一巴掌，並聲請訊問證人即原告之
      母蘇香花，蘇香花亦到庭證稱：原告沒有外遇，沒有看過原告打被告云云。然
      查，原告毆打被告非必然在證人前面為之，況依被告所提出之診斷證明書，被
      告所受之傷害均在顏面，甚為明顯，證人蘇香花與被告同居，竟不知被告受傷
      ，及為何受傷，其證詞顯然不合常理，其證詞尚不足以為原告有利之認定。從
      而，原告所辯在八十二年十二月間兩度遭原告毆打，傷癒後欲回家復遭原告拒
      絕同居堪可採信，原告空言只打一巴掌云云，洵無足採。
（三）原告既在半個月內兩次動手毆打被告，傷勢非輕，且命被告之父帶回教訓，復
      於被告傷癒後欲回家同居時，加以拒絕，並在此分居近十年期間，從未加以關
      心，本院斟酌兩造之身分、地位等一切情事（原告高職畢業，擔任消防隊員，
      每月收入六萬多元；被告國中畢業，賣紅茶為業，每月收入約二萬元），認在
      上開情形下要求被告與原告同居為不合理，且本件亦有不堪同居之事由，堪認
      被告辯稱其有不能同居之正當事由應屬可採。
四、綜上所述，本件兩造雖為夫妻，惟被告既有不能同居之正當事由，則原告訴請被
    告履行同居，即無理由，應予駁回。
五、據上論結，原告之訴無理由，應予駁回，依民事訴訟法第七十八條，判決如主文
    。
中　　　華　　　民　　　國　　九十一　　年　　 十二　　 月　　 十  　　 日
                                臺灣臺南地方法院家事法庭
~B法　　　官　張麗娟
右正本證明與原本無異
如對本判決上訴，須於收受決正本後二十日內提出上訴狀(須按他造人數附繕本)
中　　　華　　　民　　　國　　九十一　　年　　 十二　　 月　　 十一　　 日
~B法院書記官　陳南山
